【裁判字號】    98,審訴,329
【裁判日期】    980710
【裁判案由】    偽造文書等
【裁判全文】
臺灣新竹地方法院刑事判決             98年度審訴字第329號
公  訴  人  臺灣新竹地方法院檢察署檢察官
被      告  許煒民  原名許錦.
指定辯護人  本院公設辯護人  甲○○
上列被告因偽造文書等案件，經檢察官提起公訴（98年度偵字第
2076號），本院依簡式審判程序判決如下：
    主  文
許煒民犯常業竊盜罪，處有期徒刑壹年；減為有期徒刑陸月。
    事實及理由
壹、構成犯罪事實：
    許煒民出於以竊盜為常業的犯罪意思，於附表所示之時間、
    地點，以不詳方式，分別竊取黃子宴、乙○○、周志學、己○○所有如附表所示之自用小客車。得手後，許煒民又出於
    行使變造準私文書的連續犯罪意思，以「借屍還魂」之方式
    ，先購買發生交通事故無法修復之車輛及車籍資料，前後4
    次將所竊取之贓車引擎號碼磨損後，再打印為客戶所欲購買
    之事故車引擎號碼，再懸掛上開所購買事故車之車牌，以掩
    飾該車為贓車之事實，改造成為如附表所示之車輛，再將之
    售予不知情之丙○○、黃銘鋒、庚○○、戊○○等人而行使
    之，足以生損害於原車身號碼所有人、買受車輛之人及監理
    機關管理車輛之正確性。
貳、程序方面：
    本件被告許煒民所犯常業竊盜、行使變造準私文書等罪，均
    非死刑、無期徒刑、最輕本刑為3 年以上有期徒刑之罪，或
    高等法院管轄第一審之案件，被告於本院準備程序進行中，
    就被訴事實為有罪之陳述，經本院合議庭認合於刑事訴訟法
    第273 條之1 第1 項之規定，裁定進行簡式審判程序，此合
    先敘明。
、認定犯罪事實所根據的證據及理由：
一、被告許煒民於警局詢問時、檢察官偵查中之供述，及本院準
    備程序、簡式審判程序訊問時之自白。
二、證人即被害人丙○○於偵查中之證述，及證人即被害人丁○○、黃銘鋒、乙○○、庚○○、己○○於警詢時之證述，以
    及證人即被害人戊○○於警詢時及偵查中之證述。
三、證人黃志隆、姚國偉於警詢時之證述，及證人陳鴻彬於偵查
    中之證述，以及證人江能榮於警詢時及偵查中之證述。
四、贓物認領保管單3 紙、車籍資料查詢2 份、車號UJ－2032號
    自小客車車身內部照片、聲明書、扣押物品目錄表、車號IV
    －2157號小客車照片、車輛竊盜詳細資料畫面、車號G6－03
    33號自小客車車身號碼電解還原照片各1 份在卷可查。
肆、論罪科刑的理由：
一、按行為後法律有變更者，適用行為時之法律。但行為後之法
    律有利於行為人者，適用最有利於行為人之法律，刑法第2
    條第1 項定有明文（刑法第2 條係規範行為後法律變更所生
    新舊法律比較適用之準據法，是刑法第2 條本身雖經修正，
    但該條文既屬適用法律之準據法，本身尚無比較新舊法之問
    題，應逕適用裁判時之刑法第2 條規定以決定適用之刑罰法
    律）。又比較時應就罪刑有關之共犯、未遂犯、想像競合犯
    、牽連犯、連續犯、結合犯，以及累犯加重、自首減輕暨其
    他法定加減（如身分加減）與加減例等一切規定，綜其全部
    罪刑之結果而為比較（最高法院95年第8 次刑事庭會議決議
    參照）。查被告行為後，刑法第322 條常業竊盜罪、第55條
    牽連犯、第56條關於連續犯等規定，業於94年2 月2 日修正
    公布，並均自95年7 月1 日起施行，茲就比較情形分述如下
    ：
（一）常業犯部分：被告行為後，刑法第322 條關於常業竊盜罪
      之規定，業經修正刪除，則被告所犯原則上應依數罪併罰
      規定併罰多次，顯已影響行為人刑罰之法律效果，自屬法
      律有變更，依新法第2 條第1 項規定，比較新、舊法結果
      ，仍應適用較有利於被告之行為時法律即修正前刑法第32
      2 條論以常業竊盜罪。
（二）牽連犯部分：修正施行前刑法第55條牽連犯之規定業已刪
      除，此刪除雖非犯罪構成要件之變更，但顯已影響行為人
      刑罰之法律效果，仍屬法律有變更，經比較新、舊法結果
      ，仍以行為時法即舊法論以牽連犯較有利於被告。
（三）連續犯部分：刑法第56條有關「連續數行為而犯同一之罪
      名者，以一罪論，但得加重其刑至2 分之1 」之連續犯規
      定，業經修正刪除。此雖非犯罪構成要件之變更，惟顯已
      影響行為人刑罰之法律效果，自屬法律變更。亦即被告許
      煒民基於概括犯意所為之數行為，自95年7 月1 日起已不
      再成立連續犯而得論以一罪，而應依具體行為之性質論罪
      。查被告許煒民於本案所為4 次行使偽造準私文書之犯罪
      行為均發生於新法施行之前，且其所為之各次行為、時間
      ，各均獨立，但其時間緊接，所犯係構成要件相同之罪名
      ，主觀上顯係基於概括犯意所為，為連續犯，依修正前刑
      法第56條規定，論以一罪，較依新法分論以數罪之結果，
      對被告較為有利。
（四）綜合上開各條文修正前後之比較結果，常業犯、牽連犯及
      連續犯之規定，以修正前之規定對被告較為有利，是依刑
      法第2 條第1 項前段之規定，並參考上開最高法院之見解
      ，本件應整體適用行為時即修正前之刑法處斷。
二、論罪：
（一）按刑法上所謂常業犯，係指反覆以同種類行為為目的之社
      會活動之職業性犯罪而言，其犯罪所得之多寡，是否恃此
      犯罪為唯一之謀生職業，均非所問，縱令兼有其他職業，
      仍無礙於常業犯罪之成立。又按車身號碼及引擎號碼均屬
      在物品上之文字、符號，依習慣或特約，足以為表示其用
      意之證明，依刑法第220 條第1 項之規定，均以文書論。
      本件被告所為4 次竊車犯行，均以變造引擎及車身號碼之
      方式轉售車輛以獲利，顯係恃竊盜為常業。
（二）核被告許煒民所為，係犯修正前刑法第322 條之常業竊盜
      罪，及刑法第216 條、第220 條第1 項、第210 條之行使
      變造準私文書罪。被告變造準私文書後復持以行使，變造
      之低度行為為行使之高度行為所吸收，不另論罪。
（三）連續犯：被告先後4 次行使偽造準私文書犯行，各別間在
      時間上接近、犯罪手法雷同、基本犯罪構成要件相同，顯
      然均係出於概括的犯罪故意所為，屬於連續犯，依照修正
      前刑法第56條規定：「連續數行為而犯同一之罪名者，以
      一罪論。但得加重其刑至2 分之1 。」，即以一罪論處，
      並加重其刑度。
（四）牽連犯：被告所犯之上開連續行使準私文書罪、常業竊盜
      罪2 罪間，有方法結果之牽連關係，應依修正前刑法第55
      條規定從一重之常業竊盜罪處斷。
三、科刑：審酌被告正值青壯，不思以正當途徑獲取財物，以其
    對於修理及拆解車輛之特殊技能，將竊得之贓車以借屍還魂
    之手法變造車身及引擎號碼，企圖掩飾其竊盜犯行並銷贓獲
    利，任意竊取他人財物，其所為顯不尊重他人財產權益，及
    竊盜所得財物之價值，以及被告犯後坦白承認犯行，已捐款
    新臺幣5 萬元予財團法人新竹市私立天主教仁愛啟智中心公
    益團體等情，有郵政劃撥儲金存款收據正本及郵政劃撥儲金
    存款單影本各1 紙在卷可查，態度尚佳，頗知悔悟等一切情
    狀，量處如主文所示之刑。又查被告所犯上開之罪，犯罪時
    間係在96年4 月24日以前，核與中華民國九十六年罪犯減刑
    條例第2 條第1 項第3 款規定相符，且所宣告之有期徒刑未
    逾1 年6 月，合於減刑條件，應予減刑，爰依法減刑如主文
    所示，以示懲儆。
伍、適用法律依據：
一、程序法方面：刑事訴訟法第273 條之1 第1 項、第299 條第
    1 項前段。
二、實體法方面：刑法第2 條第1 項前段、第216 條、第220 條
    第1 項、第210 條，修正前刑法第322 條、第56條、第55條
    ，中華民國九十六年罪犯減刑條例第2 條第1 項第3 款、第
    7 條，判決如主文。
本案經檢察官郭進昌到庭執行職務。
中    華    民    國    98    年    7     月    10    日
                  刑事第九庭法  官  馮俊郎
以上正本證明與原本無異。
如不服本判決，應於判決送達後10日內向本院提出上訴書狀。上
訴書狀應敘述具體理由，未敘述上訴理由者，應於上訴期間屆滿
後20日內補提理由書狀於本院（均須按他造當事人之人數附繕本
）「切勿逕送上級法院」。
中    華    民    國    98    年    7     月    10    日
                            書記官  蕭汝芳
附錄本案論罪科刑實體法條全文：
＊刑法第216 條：
行使第210 條至第215 條之文書者，依偽造、變造文書或登載不
實事項或使登載不實事項之規定處斷。
＊刑法第210 條：
偽造、變造私文書，足以生損害於公眾或他人者，處5 年以下有
期徒刑。
＊刑法第220 條第1 項：
在紙上或物品上之文字、符號、圖畫、照像，依習慣或特約，足
以為表示其用意之證明者，關於本章及本章以外各罪，以文書論
。
＊修正前刑法第322 條：
以犯竊盜罪為常業者，處1 年以上7 年以下有期徒刑。
【刑法第320 條第1 項：
意圖為自己或第三人不法之所有，而竊取他人之動產者，為竊盜
罪，處5 年以下有期徒刑、拘役或500 元以下罰金。】
附表：
┌──┬───────┬───────┬───────────┐
│編號│竊取之時間    │地點          │方式                  │
├──┼───────┼───────┼───────────┤
│1   │87年8 月22日某│臺北市大安區大│被告以不詳方式竊得黃子│
│    │時許          │安路1 段119 巷│宴所有之車號UJ－2032號│
│    │              │口            │自小客車後，復於91年間│
│    │              │              │向不知情之江能榮購入車│
│    │              │              │號7P－6332號事故車，再│
│    │              │              │切換車身號碼及車窗前條│
│    │              │              │碼至所竊得之車號UJ－20│
│    │              │              │32號自小客車上，並以新│
│    │              │              │臺幣（下同）30萬元之代│
│    │              │              │價售予不知情之丙○○。│
├──┼───────┼───────┼───────────┤
│2   │89年7 月18日某│台中市○○路47│被告於不詳時間，向不詳│
│    │時許          │0 巷7 號前    │人士收購車號IV－2157號│
│    │              │              │事故車，並以不詳方式竊│
│    │              │              │得乙○○所有之車號HK－│
│    │              │              │0649號自小客車後，將上│
│    │              │              │開事故車之車籍資料打印│
│    │              │              │在其所竊得之HK－0649號│
│    │              │              │自小客車上，復於89年間│
│    │              │              │，由黃銘鋒將其所有之車│
│    │              │              │號LH－4960號自小客車外│
│    │              │              │加8 萬元與被告變造引擎│
│    │              │              │號碼後懸掛IV－2157號車│
│    │              │              │牌之自小客車互易。    │
├──┼───────┼───────┼───────────┤
│3   │89年5 月8 日某│台中市○○路、│被告於不詳時間，向不詳│
│    │時許          │遼陽路路口    │人士收購車號2L－5653號│
│    │              │              │事故車，並以不詳方式竊│
│    │              │              │得周志學所有之車號NT－│
│    │              │              │6331號自小客車後，將上│
│    │              │              │開事故車之車籍資料打印│
│    │              │              │在其所竊得之NT－6331號│
│    │              │              │自小客車上，再於90年2 │
│    │              │              │月26日，以14萬元之代價│
│    │              │              │售予庚○○。          │
├──┼───────┼───────┼───────────┤
│4   │91年3 月17日某│新竹縣湖口鄉勝│被告於91年2 月底某日，│
│    │時許          │利路2 段45巷巷│自江能榮處購得車號BA－│
│    │              │口            │0728號事故車，並以不詳│
│    │              │              │方式竊得己○○所有之車│
│    │              │              │號G6－0333號自小客車後│
│    │              │              │，將上開事故車之車籍資│
│    │              │              │料打印在其所竊得之G6－│
│    │              │              │0333號自小客車上，於91│
│    │              │              │年4 月2 日，以13萬3 千│
│    │              │              │元之代價售予戊○○。  │
└──┴───────┴───────┴───────────┘


司法院資訊處製作；財團法人民間司法改革基金會備份。
